臺灣高等法院刑事判決
109年度上易字第1039號
上  訴  人  臺灣宜蘭地方檢察署檢察官
被      告  游智勳

                    住宜蘭縣○○鄉○○村○○路○段000巷 00號
上列上訴人因詐欺案件，不服臺灣宜蘭地方法院108年度易字第4
85號，中華民國109年4月22日第一審判決（聲請簡易判決處刑案
號：臺灣宜蘭地方檢察署107年度偵字第6978號），及移送併案
審理（臺灣臺北地方檢察署109年度偵字第12492號），提起上訴
，本院判決如下：
    主  文
原判決撤銷。
乙○○犯幫助詐欺取財罪，處拘役伍拾日，如易科罰金，以新臺
幣壹仟元折算壹日。
    事  實
一、乙○○可預見如將自己持有之金融機構帳戶存摺、提款卡及密
    碼給不相識之人使用，常與財產犯罪用以規避追查之需要密
    切相關，極可能遭詐欺人士作為詐取財物之犯罪工具，竟基
    於容任該結果發生亦不違背其本意之不確定幫助詐欺取財犯
    意，於民國107年9月25日13時33分許、同年10月3日14時52
    分許，在宜蘭縣羅東鎮公正路某統一便利超商，將申請之元
    大商業銀行帳號000-00000000000000號帳戶（下稱元大銀行
    帳戶）存摺、提款卡及以遺失補發為由申請之存摺、提款卡
    ，先後寄交真實姓名年籍不詳，收件人為「薛士元」之人（
    無證據證明係未成年人）收取，並將密碼以LINE通訊軟體告
    知該詐欺人士，供該詐欺人士作為犯罪所得存提匯款之用。
    嗣該詐欺人士即意圖為自己不法之所有，分別於附表所示時
    間，以附表所示方法對丙○○、甲○○（下稱丙○○等2人）施用
    詐術，使其等均陷於錯誤，而依該詐欺人士指示，分別匯款
    至乙○○之前開帳戶內，旋遭該詐欺人士提領（該詐欺人士實
    施犯罪之時間、方式、丙○○等2人所匯之金額均詳如附表所
    載）。嗣因丙○○等2人察覺有異報警處理，始為警循線查知
    上情。
二、案經宜蘭縣政府警察局三星分局報告臺灣宜蘭地方檢察署檢
    察官偵查起訴，及甲○○訴由臺北市政府警察局中山分局報告
    臺灣臺北地方檢察署檢察官偵查後移送併案審理。
    理  由
壹、證據能力部分：
    上訴人即被告乙○○（下稱被告）於本院審判時，雖經合法傳
    喚，無正當理由未到庭應訊，惟其於本院準備程序時，對於
    本院作為得心證依據之被告以外之人於審判外陳述，均與檢
    察官一致，全部同意作為證據，本院審酌各項證據作成時之
    狀況，認為並無不可信或不適當之情事，依刑事訴訟法第15
    9條之5第1項規定，均有證據能力。至其餘非供述證據，本
    院查無有何違反法定程序取得之情形，應認俱有證據能力。
貳、實體部分：
一、認定事實所憑之證據及理由：
　  訊據被告固坦承有於上開時、地，將其申辦之元大帳戶存摺
    、提款卡及密碼，提供予某真實年籍姓名不詳之成年人一情
    不諱，惟矢口否認有何幫助詐欺犯行，辯稱：我當時急著用
    錢辦貸款，被騙走帳戶存摺、提款卡、密碼，被害人的錢匯
    到我帳戶，但我半毛都沒有拿，我沒有幫助詐欺的意思，也
    沒有騙被害人匯款到我帳戶云云。經查：
  ㈠被告於107年9月25日13時33分許、同年10月3日14時52分許，
    在宜蘭縣羅東鎮公正路某統一便利超商，將申請之元大銀行
    帳戶存摺、提款卡及以遺失補辦之存摺、提款卡，先後寄交
    真實姓名年籍不詳，收件人為「薛士元」之成年人收取，並
    透過LINE通訊軟體告知不詳人士上開帳戶提款卡之密碼一情
    ，業經被告於警詢、偵訊及審理時均供認不諱（見警卷第1
    至5頁；偵6978卷第9至10頁；簡字卷第15頁背面；易字卷第
    94頁；上易字卷第47頁），復有元大商業銀行股份有限公司
    107年11月8日元新字第1070011784號函附被告之帳戶基本資
    料、交易明細表、被告寄件文件及收據照片、被告與不詳人
    士之LINE對話紀錄在卷可查（見警卷第32至34頁、第6至8頁
    、第9至24頁），此部分事實，應堪認定。
  ㈡被害人丙○○及告訴人甲○○遭詐欺人士以附表所示方法詐騙後
    ，即依該人之指示，分別於附表所示時間、匯入附表所示之
    金額至被告上揭帳戶內之事實，業據證人丙○○、甲○○於警詢
    證述明確（見警卷第25至28頁；偵1255卷第79至80頁），復
    有被害人丙○○提供之郵政存簿儲金簿封面影本、自動櫃員機
    交易明細表、內政部警政署反詐騙資專線紀錄表、受理詐騙
    帳戶通報警示簡便格式表、金融機構聯防機制通報單（以上
    見警卷第29至30、35至38頁），以及告訴人甲○○提供之內政
    部警政署反詐騙諮詢專線紀錄表、受理詐騙帳戶通報警示簡
    便格式表、165專線協請金融機構暫行圈存疑似詐欺款項通
    報單、高雄市政府警察局仁武分局仁美派出所受理各類案件
    紀錄表、受理刑事案件報案三聯單、自動櫃員機存款交易明
    細表（此部分見偵1255卷第81、85、95、103至105、111頁
    ）在卷可稽；且觀之被告上開帳戶於107年10月6日之交易狀
    況，亦顯示被害人丙○○、告訴人甲○○於匯款至上開帳戶後，
    旋遭提領之情形，有元大銀行帳戶之客戶往來交易明細資料
    在卷可佐（見警卷第34頁、原審卷第179至181頁），足認詐
    騙人士確有利用被告申請開立之上開元大銀行帳戶詐騙丙○○
    等2人之財物得逞無訛。
　㈢被告雖以前詞置辯，惟：　
　　⒈蓋辦理貸款目的係為取得金錢以資使用，貸款者首重者當
      係確認得以取得款項，衡情必會確認為其辦理貸款者、貸
      款過程等詳細資料，以保如實取得款項，更遑論被告交付
      自身帳戶提款卡及密碼予他人，於他人得以任意存取其帳
      戶內款項情形下，當可預料恐有他人以其名義貸款後匯入
      該等帳戶即遭他人提領之風險，更應確認與其接洽者之資
      訊。然觀諸被告於警詢時供稱：因為我當時亟需用錢，在
      網路上看到一個借錢網站，透過LINE與對方聯繫，對方先
      問我要借多少，我回答3萬元，對方又問我借錢的用途為
      何，我回答要繳費及貼補家用，對方就回答願意借錢給我
      ，只是借款金額及之後還款要用轉帳，所以要我提供一個
      帳戶讓他們測試看看能否正常使用，如果帳戶正常才願意
      借款給我，屆時他們再派業務員將存摺、卡片還給我，同
      時要我簽立本票、借據，我考慮後就依照指示寄出給對方
      云云（見警卷第3至4頁）；於偵訊時陳稱:當時我在網路
      上看到一個網頁，我那時因為家裡急用一筆錢，我看到一
      個LINE暱稱「小林」，就加入對方帳號，我說我想借3萬
      元，「小林」問我資金用途，我說要家用及繳費，小林叫
      我去統一便利超商，操作ibon，將我的帳戶存摺提款卡寄
      出，要我先把帳戶內的錢提出來，所以我帳戶裡面沒有錢
      ，之後我就到羅東鎮公正路上的統一便利超商寄出帳戶存
      摺、提款卡，密碼部分，「小林」說要測試我的帳戶是否
      正常可使用，我就用LINE傳我的密碼給「小林」，我沒有
      見過收件人云云（見偵6978卷第9頁背面）。可見被告係
      與不明人士接洽貸款事宜，期間均係以LINE通訊軟體與對
      方聯繫，對方之相關資訊也均由對方單方面告知，被告未
      與對方見面，甚且就對方提供之收件人訊息為「薛士元」
      ，顯與被告接洽之「小林」，或「小林」以LINE傳送身分
      證照片上之姓名「林雅慧」不同（見警卷第10頁）時，均
      未追問緣由，即貿然將足以存取其帳戶內款項之存摺、提
      款卡寄給不詳人士，顯非無疑。
　　⒉再者，倘被告寄送帳戶存摺、提款卡並告以密碼，果係確為辦理貸款一事，則就取款及還款等貸款細節，自當加以詢問及確認。惟被告將上開銀行帳戶存摺、提款卡寄交「小林」前，先係把帳戶內之金錢提領一空，僅餘7元，業據被告於偵訊時自承在卷（見偵6978卷第9頁背面），且有被告與「小林」之LINE對話紀錄，以及被告元大銀行帳戶之交易明細（見警卷第11、34頁）在卷可佐，是以被告甚低之帳戶餘額及該帳戶資料，實不足以作為將來還款資力之有利評估，對方復未要求被告提供其他信用憑據或財物，被告亦未事先填寫任何貸款申請文件或需提供抵押擔保物品，也不需支付任何手續費及其他費用（參警卷第10頁LINE對話內容），以為日後清償借款之擔保，衡情，縱為地下銀錢業者，亦無從事此等僅有風險，且屬穩賠不賺之生意之理。從而被告辯稱，因對方要求提供一個可以使用之帳戶，供日後轉帳使用才肯放款云云（見警卷第3頁），亦無所據，委無足採。
　　⒊尤有甚者，當「小林」要求被告提供帳戶密碼供測試、確認時（見警卷第14、22頁），已足表彰將以被告寄送幾無餘額之帳戶作為提領匯入款項之用，被告知悉仍未質問，復未就取、還款等細節加以確認，即慨然提供，顯見被告確有將帳戶提供他人使用之意。況「小林」已透過LINE訊息告知被告其第一次寄送之元大銀行存摺及提款卡，因遭警方查察而為警查扣時（見警卷第17頁），被告尚回應：「那我東西被拿走，我不就會出事」，並表示「警察直接跑來我家呢  難道不會嗎」、「我現在掛失  警察還會在查嗎」、「我很怕 被拿去做人頭 我就死定」等語（見警卷第17至18頁），顯然就提供帳戶給「小林」使用恐有違法一節，實有疑慮，並害怕遭警調查、牽連，卻還執意聽從「小林」指示，以遺失為由，向銀行重新申辦同號帳戶新存摺、提款卡，再次寄送「小林」使用，足徵其心存僥倖，對於其所提供之銀行帳戶，縱於日後遭他人作為詐騙帳戶使用，亦不違背其本意之不確定故意甚明。
　　⒋至被告聲請調閱領取其寄件包裹人士之監視器畫面，以資
      佐證並非其前往領取其所寄件之包裹，以進一步證明並非
      其使用上開帳戶提領被害人所匯入之款項等語。惟查，本
      案時隔已久，已難調取，且縱非被告前往領取包裹或提領
      其所申設帳戶內之被害人匯入款項一事屬實，亦無礙於本
      院前揭認定，而難以之作為對被告有利之證據，是本案事
      證已明，被告所請，核無再予調閱之必要，爰依刑事訴訟
      法第163條之2第2項第3款規定，毋庸調查，併此敘明。
  ㈣綜上，以被告於本案發生時之年屆30，尚非稚齡，及其自述
    之工作經驗及社會經歷（參警卷第1頁、易字卷第111頁），
    衡情，理當知悉申辦貸款須提出資力證明文件，以擔保還款
    之可能性，然於本案所陳之申貸過程，非但未提出任何資力
    證明，且參諸被告提供與「小林」之LINE對話紀錄，可知其
    於107年9月25日寄出帳戶存摺與提款卡後，對方尚有以包裹
    遭警方取走，要求被告掛失補發後再行寄出提款卡，且被告
    於超商寄出提款卡之際，亦發現收件人並非「小林」，被告
    並於偵查中坦承確有擔憂帳戶交出後遭非法使用等語（見易
    字卷第110頁），基此，已足供被告預見其所提供之帳戶極
    易遭詐騙人士利用，仍為牟取個人利益，就對方真實身分全
    然不知之情況下，貿然於同年10月3日再次寄出顯非貸款所
    需之提款卡並提供密碼，供對方提領款項使用，使該不詳人
    士可自由自該帳戶存、提款項，反之被告對於帳戶內資金之
    來源則全然失去控制權，顯與被告貸款應急之需求不符。是
    被告所為之辯解，核屬卸責之詞，不足採信，本案事證明確
    ，被告幫助詐欺取財犯行，洵堪認定，應依法論科。
二、論罪之理由：　　
　㈠按刑法上之幫助犯，係對於犯罪與正犯有共同之認識，而以
    幫助之意思，對於正犯資以助力，而未參與實施犯罪之行為
    者而言。是以，如未參與實施犯罪構成要件之行為，且係出
    於幫助之意思提供助力，即屬幫助犯，而非共同正犯。本案
    被告將其所有之上開元大銀行帳戶存摺、提款卡及密碼交付
    真實姓名年籍不詳之成年人用以詐騙被害人匯入金錢後轉帳
    提領使用，係基於幫助該成年人用以詐騙他人財物之犯意，
    而未參與詐欺取財犯行之構成要件行為，核其所為，係犯刑
    法第30條第1項前段、第339條第1項詐欺取財罪之幫助犯。
　㈡又被告以同時交付上開帳戶之一幫助行為，使詐欺集團對附
    表編號1、2所示被害人犯數詐欺取財罪，為想像競合犯，應
    依刑法第55條規定，從一重之幫助犯詐欺取財罪論處。
　㈢本院衡酌被告幫助他人犯罪之情狀，與正犯尚屬有間，其行
    為危害性較直接行為人為輕，爰依刑法第30條第2項規定，
    按正犯之刑減輕之。　
　㈣移送併辦部分（即臺灣臺北地方檢察署109年度偵字第12492
    號案，告訴人甲○○部分），雖未經檢察官起訴，惟與起訴之
    犯罪事實有想像競合犯之裁判上一罪關係，基於審判不可分
    原則，應為起訴效力所及，且經檢察官移請本院併案審理，
    本院自得一併審究，附此敘明。 
叁、撤銷改判之理由、量刑之理由及沒收之說明：　　
一、被告確有上揭幫助詐欺取財之犯行，業經認定如前。原審未
    能詳察，遽認不能證明被告犯罪，而諭知無罪之判決，容有
    未洽。檢察官上訴意旨以被告主觀上應存有幫助詐欺之未必
    故意等語，指摘原判決不當，為有理由。原判決既有未洽，
    即屬無從維持，應由本院予以撤銷改判。
二、量刑之理由：
    爰以行為人之責任為基礎，審酌被告任意提供上開元大銀行
    帳戶存摺、提款卡及密碼予真實身分不詳之人使用，致上開
    帳戶遭詐欺人士作為詐欺犯罪之取款工具，使偵查機關難以
    追查幕後詐欺犯成員，危害金融秩序及被害人之財產法益，
    兼衡其受有高中肄業之智識程度，在外租屋，尚需提供生活
    費給家中長輩，家庭經濟狀況僅能勉持（見警卷第1頁調查
    筆錄「受詢問人」欄之記載），兼衡被告之犯罪動機、目的
    、手段、未能坦承犯行之犯後態度，且如附表編號1、2所示
    被害人丙○○、告訴人甲○○遭詐騙之金額均未獲得賠償，被告
    亦未取得被害人等之諒解等一切情狀，量處如主文第二項所
    示之刑，並諭知易科罰金之折算標準，以資懲儆。
三、沒收部分：
　　被告陳稱其交付上開帳戶資料予真實姓名年籍不詳之「小林
    」，並未從中獲取任何款項或利益，本案亦無任何證據資料
    顯示被告有犯罪所得，是本案並無犯罪所得沒收問題，一併
    敘明。
肆、被告經本院合法傳喚，無正當理由不到庭，爰不待其陳述而
    為一造辯論判決。　　　　　　
據上論斷，應依刑事訴訟法第369條第1項前段、第364條、第299
 條第1項前段、第371條，刑法30條第1項前段、第2項、第339條
第1項、第55條、第41條第1項前段，刑法施行法第1條之1第1項
，判決如主文。
本案經檢察官張立言提起公訴，檢察官黃育仁提起上訴，檢察官
黃怡華移送併案，檢察官孫治遠到庭執行職務。
中　　華　　民　　國　　109 　年　　8 　　月　　27　　日
                  刑事第二十一庭審判長法　官  許宗和
                                      法　官  章曉文
                                      法　官  黃玉婷
以上正本證明與原本無異。
如不服本判決，應於收受送達後20日內向本院提出上訴書狀，其
未敘述上訴之理由者並得於提起上訴後20日內向本院補提理由書
（均須按他造當事人之人數附繕本）「切勿逕送上級法院」。
                                      書記官  傅國軒
中　　華　　民　　國　　109 　年　　8 　　月　　28　　日
附錄：本案論罪科刑法條全文
中華民國刑法第30條
（幫助犯及其處罰）
幫助他人實行犯罪行為者，為幫助犯。雖他人不知幫助之情者，
亦同。
幫助犯之處罰，得按正犯之刑減輕之。
中華民國刑法第339條之1
（違法由收費設備取得他人之物之處罰）
意圖為自己或第三人不法之所有，以不正方法由收費設備取得他
人之物者，處 1 年以下有期徒刑、拘役或 10 萬元以下罰金。
以前項方法得財產上不法之利益或使第三人得之者，亦同。
前二項之未遂犯罰之。
附表
編號  被害人/ 告訴人 詐騙時間 詐騙方式 匯款時地及匯款金額（新臺幣：元）  1 丙○○ 107年10月6日17時36分許 不詳人士假冒網路「Something me」店家及玉山商業銀行客服人員，致電佯稱：因會計小姐作業疏失，將導致被連續扣款12月，須配合至自動櫃員機辦理取消云云，致丙○○陷於錯誤而依指示匯款。 於107年10月6日20時20分許，至中華郵政ATM，從郵局帳戶轉帳29988元至被告之元大銀行帳戶。   2 甲○○ 107年10月6日17時許 不詳人士假冒網路「Something me」店家及富邦商業銀行客服人員，致電佯稱：因工作人員作業疏失，將訂單設定為分期約定轉帳，須配合至自動櫃員機辦理取消云云，致甲○○陷於錯誤而依指示匯款。 於107年10月6日19時27分許，至合作金庫ATM，從彰化銀行帳戶轉帳29985元至被告之元大銀行帳戶。